【裁判字號】    96,親,138
【裁判日期】    970205
【裁判案由】    停止親權
【裁判全文】
臺灣臺南地方法院民事判決               96年度親字第138號
原      告  甲○○  
            乙○○  
訴訟代理人  蔡弘琳律師
被      告  丙○○  
前當事人間請求停止親權等事件，經本院於民國97年1月22日言
詞辯論終結，判決如下：
    主      文
被告丙○○對於其所生未成年子女丁○○、戊○○、己○○之親
權應全部予以停止。
原告甲○○、乙○○為未成年人丁○○、戊○○、己○○之監護
人。
被告應自本判決確定翌日起至原告停止擔任未成年人丁○○、戊○○、己○○之監護人止，按月於每月五日前支付原告有關未成
年人丁○○、戊○○、己○○之扶養費共新臺幣壹萬元；被告於
原告每停止擔任未成年人一人之監護人時，得減少支付新臺幣參
仟參佰參拾參元予原告。
訴訟費用由被告負擔。
    事實及理由              
甲、程序方面：按訴狀送達後，原告不得將原訴變更或追加他訴
    。但經被告同意者，不在此限。而被告於訴之變更或追加無
    異議，而為本案之言詞辯論者，視為同意變更或追加。民事
    訴訟法第255條第1項第1款、第2項定有明文。本件原告起訴
    原僅列甲○○為原告，後於本院民國97年1月22日言詞辯論
    期日當庭追加乙○○為原告，被告對追加乙○○為原告並無
    異議，且為本案之言詞辯論，依法視為同意追加乙○○為原
    告，是本件原告追加乙○○為原告之訴訟行為，當屬合法。
乙、實體方面：
一、原告主張：原告之子庚○○與被告丙○○於80年1月20日結
    婚，並育有未成年人丁○○（○○年○月○日生）、戊○○（○○
    年○○月○日生）、己○○（○○年○月○○日生），然嗣因庚○○
    與被告丙○○感情生變，被告丙○○即離家出走，迄至庚○○於95年1月8日死亡後，被告丙○○仍未返家，置子女生活
    於不顧，目前未成年人丁○○、戊○○、己○○均由原告等
    照顧及扶養。本件被告離家出走後即對未成年子女丁○○、
    戊○○、己○○3人生活不聞不問，尤以庚○○死亡後，仍
    未見返家照料，全由原告照顧中，應認被告對3名子女有遺
    棄及疏於保護扶養照顧，且情節嚴重，爰依兒童及少年福利
    法第48條第1項聲請停止被告丙○○之親權，而原告等為與
    未成年人丁○○、戊○○、己○○同居之祖父及祖母，彼此
    關係融洽，且原告等並已退休，經濟能力尚可，另參酌未成
    年人丁○○、戊○○、己○○均表達願與原告同住之意願，
    爰依其前開之規定，認由原告等擔任未成年人丁○○、戊○○、己○○之監護人，始符合未成年人丁○○、戊○○、己○○之最佳利益，並依兒童及少年福利法第48條第2項，聲
    請被告應按月支付未成年人丁○○、戊○○、己○○三人扶
    養費用共計新臺幣（下同）1萬元等語。
二、被告丙○○則以：伊因在外工作之原因，所以沒有辦法照顧
    未成年人丁○○、戊○○、己○○3人，伊同意停止對未成
    年人丁○○、戊○○、己○○之親權，並支付未成年人丁○○、戊○○、己○○共1萬元之生活費等語。
三、得心證之理由：
（一）按父母或監護人對兒童及少年疏於保護、照顧情節嚴重者
      ，或有第30條、第36條第1項各款行為，或未禁止兒童及
      少年施用毒品、非法施用管制藥品者，兒童及少年或其最
      近尊親屬、主管機關、兒童及少年福利機構或其他利害關
      係人，得聲請法院宣告停止其親權或監護權之全部或一部
      ，或另行選定或改定監護人，並得聲請法院宣告終止其收
      養關係。法院依前項規定選定或改定監護人時，得指定主
      管機關、兒童及少年福利機構之負責人或其他適當之人為
      兒童及少年之監護人，並得指定監護方法、命其父母、原
      監護人或其他扶養義務人交付子女、支付選定或改定監護
      人相當之扶養費用及報酬、命為其他必要處分或訂定必要
      事項。兒童及少年福利法第48條第1項、第2項定有明文。
（二）查原告主張原告之子庚○○與被告丙○○於80年1月20日
      結婚，並育有未成年人丁○○（○○年○月○日生）、戊○○
      （○○年○○月○日生）、己○○（○○年○月○○日生）3人，庚○○已於95年1月8日死亡等情，業據原告提出戶籍謄本及
      除戶謄本各1件為證，並為被告所不爭執，堪信為真。
（三）復查，原告主張未成年人丁○○、戊○○、己○○現均與
      原告等同住，被告丙○○並未與未成年人丁○○、戊○○
      、己○○同住一節，核與證人即未成年人戊○○到庭陳述
      ：「（對本件聲請知悉何事？）媽媽沒有跟我們住在一起
      ，我跟哥哥及弟弟是跟阿公、阿媽住，媽媽有拿零用錢給
      我，學費也是媽媽出的，媽媽1個禮拜會來看我們1次，媽
      媽沒有跟我們住在一起的原因是因為媽媽不想跟阿公、阿
      媽住。」等語大致相符（見本院97年1月22日言詞辯論筆
      錄），審酌證人已年滿16歲，心智已達一定成熟程度，且
      為被告之子女，衡情斷不致於羅織其事，應認其之證言應
      屬可信，參以被告對上開證人所述復未爭執，堪認本件原
      告主張之上情，應屬實情。參以本件未成年人丁○○、戊○○、己○○之父庚○○死亡後，未成年人丁○○、戊○○、己○○等權利義務之行使或負擔固由被告丙○○單獨
      任之，然考量被告丙○○前於與未成年人丁○○、戊○○
      、己○○之父庚○○婚姻關係存續期間即因故離家，而於
      庚○○死後，被告丙○○因與原告等即未成年人丁○○、
      戊○○、己○○同住之祖父母關係不佳，而仍未返家與未
      成年人丁○○、戊○○、己○○同住，以實際照護未成年
      人丁○○、戊○○、己○○3人，且被告丙○○又因工作
      之關係，而無能力將未成年人丁○○、戊○○、己○○3
      人接往與之同住，擔負照護未成年人丁○○、戊○○、己○○3人之責，以致於被告丙○○所生之未成年子女丁○○、戊○○、己○○3人，其等之生活全賴同住之原告等
      照顧養護，稽之上情，本件原告主張被告丙○○對於其所
      生未成年子女丁○○、戊○○、己○○有兒童及少年福利
      法第48條所謂疏於照顧、保護情節嚴重之情況，尚非無稽
      ，而屬可採。原告為未成年人丁○○、戊○○、己○○之
      祖父母，為未成年人丁○○、戊○○、己○○之最近尊親
      屬，揆首揭開規定，原告以被告疏於保護照顧未成年人丁○○、戊○○、己○○且情節嚴重為由，訴請宣告停止被
      告對未成年人丁○○、戊○○、己○○之親權，為有理由
      ，應予准許。
（四）又查本件被告丙○○對於其所生未成年子女丁○○、戊○○、己○○之親權業經宣告停止，則被告丙○○不能行使
      或負擔所生未成年子女丁○○、戊○○、己○○之權利義
      務，本應選任適當之人為未成年人丁○○、戊○○、己○○之監護人，惟按父母均不能行使、負擔對於未成年子女
      之權利義務，或父母死亡而無遺囑指定監護人時，依下列
      順序定監護人：(一)與未成年人同居之祖父母。(二)與未成年
      人同居之兄姊。(三)不與未成年人同居之祖父母。民法第
      1094條第1項定有明文。所謂不能行使對於未成年子女之
      權利，兼指法律上不能（例如受停止親權之宣告）及事實
      上之不能（例如在監受長期徒刑之執行、精神錯亂、重病
      、生死不明等）而言（最高法院62年度臺上字第415號判
      例參照）；又按民法無監護人必須為一人之規定，則同一
      順序之監護人為數人時，自須共同行使監護權（最高法院
      85年度臺上字第823號判決可資參考）。從而，本件未成
      年人丁○○、戊○○、己○○之父庚○○既已死亡，而未
      成年人丁○○、戊○○、己○○之母即被告丙○○又經本
      院宣告停止親權，是未成年人丁○○、戊○○、己○○之
      父母均不能行使對未成年子女之親權，原告即與未成年人
      丁○○、戊○○、己○○同居之祖父母，揆諸前揭說明，
      原告甲○○、乙○○2人即為未成年人丁○○、戊○○、
      己○○之監護人，毋庸聲請本院另行選定，特此敘明。
（五）末查本件被告丙○○雖未擔任未成年人丁○○、戊○○、
      己○○之監護人，然其基於父母子女關係對於未成年人丁○○、戊○○、己○○應負之扶養義務，並不因未擔任監
      護人而有所不同，亦不因本院另行選任他人為監護人而解
      免，且依上開兒童福利法第48條第2項後段規定，本院亦
      得命被告丙○○負擔未成年人丁○○、戊○○、己○○之
      扶養費用。是本件原告另聲請被告丙○○應按月支付未成
      年人丁○○、戊○○、己○○三人扶養費用共計1萬元，
      被告丙○○亦同意每月支付上開費用，本院衡諸現今社會
      生活水準，認上開原告請求被告丙○○負擔未成年人丁○○、戊○○、己○○之扶養費用，尚屬合理，爰依職權酌
      定被告丙○○給付上開金額及其方式如主文第三項所示。
丙、結論：本件原告之訴為有理由，依民事訴訟法第78條，判決
    如主文。
中    華    民    國    97    年    2     月    5     日
                  家事法庭    法  官  楊佳祥
以上正本證明與原本無異。
如對本判決上訴，須於判決送達後20日內向本院提出上訴狀。
中    華    民    國    97    年    2     月    5     日
                              書記官  葉芳如


司法院資訊處製作；財團法人民間司法改革基金會備份。
